【裁判字號】    98,審救,161
【裁判日期】    981207
【裁判案由】    訴訟救助
【裁判全文】
臺灣臺北地方法院民事裁定             98年度審救字第161號
聲  請  人  丙○○
（即原告）
代  理  人  劉秋絹律師
相  對  人  乙○○
（即被告）  甲○○
上列當事人間請求損害賠償事件，聲請訴訟救助，本院裁定如下
：
    主  文
聲請駁回。
    理  由
一、本件聲請意旨略以：聲請人丈夫於民國95年8月17日為訴外
    人裕澤特殊工業股份有限公司進行吊車維修時，遭電擊身亡
    ，經鑑定係維修現場有人誤觸開關導致意外發生，聲請人透
    過朋友介紹，委任相對人即被告等進行訴訟，經聲請人提出
    擔保金等相關款項，但相對人並未進行處理相關案件，至媒
    體批露相對人為假律師，聲請人方知悉遭詐騙，相對人等有
    詐欺等刑事犯罪行為，聲請人就上開事實分別提出民刑事訴
    訟在案。本件聲請人遭逢喪夫，經濟狀況已失所附，又因相
    對人乙○○已因案逃匿、相對人甲○○則不願承擔相關責任
    ，本件非顯無勝訴之望，但無資力繳付裁判費、證人費及相
    關費用，為請聲請訴訟救助云云。
二、按當事人無資力支出訴訟費用者，法院應依聲請，以裁定准
    予訴訟救助。但顯無勝訴之望者，不在此限。又請求救助之
    事由，應釋明之。民事訴訟法第107條第1項、同法第109 條
    第2項分別定有明文。又所謂無資力係指窘於生活且缺乏經
    濟信用者而言，最高法院43年台抗字第152號著有判例意旨
    可參。而所謂釋明，即提出能即時調查之證據，使法院信其
    聲請之事由真實之謂，同法第284條規定參照。是法院調查
    聲請人是否無資力支出訴訟費用，專就聲請人所提出之證據
    為之，如依其提出之證據，未能信其無資力支出訴訟費用之
    主張為真實，即應將其聲請駁回，最高法院26年滬抗字第34
    號亦著有判例意旨可參。
三、經查，本件訴訟標的金額為新台幣（下同）2,645,000元，
    應徵第一審裁判費用經核僅27,235元，聲請人聲請訴訟救助
    ，雖據其分別提出支票2紙、匯款委託書影本等件為證，惟
    經本院依職權調閱聲請人自97度起至98年度之稅務電子閘門
    財產所得調件明細表得知，惟抗告人名下有土地、房屋各2
    筆、汽車1部、投資2筆，財產總額1,875,209元，足認其非
    無資力之人，雖抗告人於民事聲請訴訟救助狀提出其曾遭詐
    欺交付相對人甲○○面額150萬元、100萬元之支票2紙，及
    各匯款85,000元、6萬元予相對人甲○○及乙○○之匯款紀
    錄，惟仍不足以釋明其已窘於生活，且缺乏經濟信用，而不
    能使本院信其無資力支出本件之訴訟費用，是本件聲請為無
    理由，應予駁回。
四、爰裁定如主文。
中    華    民    國    98    年    12    月    7     日
                  民事第六庭    法  官  黃柄縉
以上正本係照原本作成
如對本裁定抗告須於裁定送達後10日內向本院提出抗告狀，並繳
納抗告費新臺幣1,000元
中    華    民    國    98    年    12    月    7     日
                                書記官  洪仕萱

司法院資訊處製作；財團法人民間司法改革基金會備份。
